【裁判字號】    97,沙簡上,401
【裁判日期】    970519
【裁判案由】    詐欺
【裁判全文】
臺灣臺中地方法院刑事判決           97年度沙簡上字第401號
上  訴  人  臺灣臺中地方法院檢察署檢察官
被      告  甲○○
上列上訴人因詐欺案件，不服本院中華民國97年4月25日97年度
沙簡字第136號第一審刑事簡易判決（起訴案號：臺灣臺中地方
法院檢察署96年度偵字第24282號）提起上訴，本院合議庭認不
得以簡易判決處刑，爰依通常程序，逕為第一審判決如下：
    主    文
原判決撤銷。
本件免訴。
    理    由
一、公訴意旨略以：被告甲○○甲○○明知社會上詐騙案件層出
    不窮，並可預見將自己之銀行帳戶存摺、金融卡提供他人使
    用，恐遭利用作為人頭帳戶，待騙徒對被害人施以詐術得逞
    致被害人匯入款項後，再予提領運用。仍於民國96年7月中
    旬某日，見報紙分類廣告刊登高價收購郵局、銀行存簿之訊
    息，甲○○因經濟困窘，遂撥報載之電話號碼與詐騙集團成
    員，真實姓名年籍不詳自稱為「林小姐」之成年女子聯絡，
    於同年7月底某日，基於幫助他人詐欺取財之未必故意，在
    臺中縣神岡鄉○○路附近之萊爾富便利商店前，將其所開立
    之中國信託商業銀行豐原分行（下稱中國信託豐原分行）帳
    號000000000000000號帳戶、臺灣郵政股份有限公司神岡圳
    堵郵局（下稱神岡圳堵郵局）帳號00000000000000000號帳
    戶之存摺、印章、金融卡及密碼，以新臺幣（下同）3,000
    元之代價，販賣並交付予真實姓名年籍不詳自稱為「林小姐
    」之詐騙集團成員，以幫助該詐騙集團遂行詐騙。嗣該詐騙
    集團即基於意圖為自己不法之所有，於同年7月下旬某日，
    由該詐騙集團之某成員透過SKYPE網路聊天系統，向李瑞達
    佯稱其生活清苦，願意與李瑞達援交，致李瑞達信以為真而
    陷於錯誤，遂陸續匯款至該詐騙集團成員所指示之帳戶內，
    並於同年7月28日中午12時許，來電向李瑞達佯稱先前之匯
    款動作出錯，要求李瑞達再次匯款，李瑞達遂於同日晚上8
    時許，在臺南市○○路○段與成功路口之中國信託商業銀行
    自動櫃員機前，依該詐騙集團成員之指示，分3次將3萬元、
    9,000元、1,000元，匯至甲○○之前揭中國信託豐原分行帳
    戶內，隨即遭提領一空。該詐騙集團復於同年7月31日下午1
    時30分許，由該集團之某成員以地下錢莊之名義，撥打電話
    與游士宏聯絡，向游士宏要求返還借款，並要求需將款項匯
    往甲○○之前揭神岡圳堵郵局帳戶內，惟游士宏並未陷於錯
    誤，隨即報警處理，並將1元匯至甲○○之前揭神岡圳堵郵
    局帳戶內，經警循線追查後始查知上情。因認被告涉有刑法
    第30條第1項、第339條第1項幫助詐欺取財罪嫌。
二、按案件曾經判決確定者，應諭知免訴之判決，並得不經言詞
    辯論為之，刑事訴訟法第302條第1款、第307條分別定有明
    文。
三、查本案被告甲○○前曾因缺錢花用，遂基於幫助他人犯罪之
    不確定犯意，於95年7月初之某日，在臺中縣豐原市○○路
    超商前，將其前所開立中華郵政股份有限公司神岡圳堵郵局
    帳號00000000000000號帳戶之存摺、提款卡（密碼）及身分
    證影本等物品，以1,500元之代價，出售予姓名年籍不詳之
    女子。而於96年7月31日13時30分許，游士宏接獲不詳之人
    之電話，佯稱其積欠地下錢莊款項，需匯款3萬元至指定帳
    戶內，惟游士宏察覺有異，在警方之指示下，於同日15時10
    分許，匯款1元至上開帳戶內，涉犯刑法第30條第1項、第33
    9條第1項、第2項之幫助詐欺取財未遂罪，為臺灣臺中地方
    法院檢察署檢察官以96年度偵字第23538號提起公訴，經本
    院於97年2月5日以97年易字第250號判處拘役30日，並於97
    年3月3日確定，有上開刑事簡易判決、臺灣高等法院被告前
    案紀錄表各1份附卷可稽。依照首開說明，本案與前開案件
    為事實上同一案件，自為前案確定判決效力所及，依上開說
    明，爰不經言詞辯論，諭知免訴之判決。
四、次按檢察官聲請以簡易判決處刑之案件，經法院認為有第45
    1條之1第4項但書之情形者，應適用通常訴訟程序審判之，
    刑事訴訟法第452條定有明文；且對於簡易判決之上訴，準
    用刑事訴訟法第3編第1章及第2章之規定，管轄第二審之地
    方法院合議庭受理簡易判決上訴案件，應依通常程序審理。
    其認案件有刑事訴訟法第452條之情形者，應撤銷原判決，
    逕依通常程序為第一審判決，法院辦理刑事訴訟簡易程序案
    件應行注意事項第14項亦有規定。本案既應諭知免訴之判決
    ，揆諸前開說明，自不得以簡易判決處刑。本案原審以簡易
    處刑既有未合，應由本院合議庭改依通常程序審理後，逕為
    第一審之判決，檢察官如不服本判決，仍得於法定上訴期間
    內，向管轄之第二審法院提起上訴，附此敘明。
據上論斷，應依刑事訴訟法第455條之1第1項、第3項、第451條
之1第4項但書第3款、第452條、第302條第1款、第307條，判決
如主文。
中    華    民    國    97    年    5     月    19    日
                  刑事第十六庭  審判長法  官  林念祖
                                      法  官  周玉蘭
                                      法  官  楊文廣
上正本證明與原本無異。
如不服本判決，應於收受送達後10日內向本院提出上訴書狀（應
敘述具體理由並附繕本）。
上訴書狀如未敘述理由，應於上訴期間屆滿後20日內補提理由書
於本院。
                                      書記官  葉泰濃
中    華    民    國    97    年    5     月    19    日


司法院資訊處製作；財團法人民間司法改革基金會備份。
